【裁判字號】    97,訴,3434
【裁判日期】    971014
【裁判案由】    毒品危害防制條例
【裁判全文】
臺灣板橋地方法院刑事判決              97年度訴字第3434號
公  訴  人  臺灣板橋地方法院檢察署檢察官
被      告  甲○○
上列被告因毒品危害防制條例案件，經檢察官提起公訴（97年度
毒偵字第5002號），經被告於準備程序中就起訴及併案事實為有
罪之陳述，經告知簡式審判程序之旨，並聽取當事人之意見後，
經合議庭裁定由受命法官獨任行簡式審判程序，本院判決如下：
    主  文
甲○○施用第一級毒品，累犯，處有期徒刑玖月。
    事  實
一、甲○○前於民國90年間因施用毒品案件，經臺灣士林地方法
    院以90年度毒聲字第1577號裁定送觀察、勒戒後，認無繼續
    施用毒品之傾向，由臺灣士林地方法院檢察署檢察官於91年
    6 月10日以91年度毒偵緝字第97號不起訴處分確定。於92年
    間因施用毒品案件，經臺灣士林地方法院以92年度毒聲字第
    270 號裁定送觀察、勒戒後，認有繼續施用毒品之傾向，經
    該院以92年度毒聲字第380 號裁定令入戒治處所強制戒治，
    於93年1 月9 日因法律修正而停止執行，並由臺灣士林地方
    法院檢察署檢察官提起公訴，經該院以92年度訴字第305 號
    判決判處有期徒刑3 月、7 月確定，於93年10月1 日縮短刑
    期執行完畢。於95年間因施用毒品案件，經本院分別以95年
    度訴字第996 號判決判處有期徒刑8 月確定、以95年度簡字
    第6188號判決判處有期徒刑4 月確定，於96年間因詐欺案件
    ，經本院以96年度簡字第1104號判決判處有期徒刑5 月確定
    ，以上3 罪經裁定減刑為有期徒刑4 月、2 月、2 月又15日
    ，並定應執行有期徒刑7 月確定，至96年5 月24日縮刑期滿
    執行完畢。再於97年間因施用毒品案件，經本院分別以97年
    度訴字第1449號判決判處有期徒刑8 月確定、以97年度訴字
    第1463號判決判處有期徒刑9 月確定（此部分尚未執行）。
    詎仍不知警惕，基於施用第1 級毒品海洛因之犯意，於97年
    5 月31日晚間，在臺北縣中和市○○路699 號3 樓凱帝賓館
    312 號房內，以注射方式施用海洛因1 次。嗣於同年6 月1
    日晚間7 時55分許，在前開凱帝賓館312 號房內為警查獲。
    扣得海洛因2 包（驗餘合計淨重0.1098公克，起訴書誤載為
    4 包）、甲基安非他命1 包（驗餘淨重0.1388公克）、分裝
    鏟2 支、分裝袋1 批、電子磅秤1 臺、注射針筒1 支、海洛
    因殘渣袋22個，而查知上情。
二、案經臺北縣政府警察局土城分局報告臺灣板橋地方法院檢察
    署檢察官偵查起訴。
    理    由
一、本件被告所犯係死刑、無期徒刑、最輕本刑為3 年以上有期
    徒刑以外之罪，其於準備程序中就被訴事實為有罪之陳述，
    經法官告知簡式審判程序之旨，並聽取公訴人、被告之意見
    後，依刑事訴訟法第273 條之1 第1 項規定，經本院合議庭
    裁定，由受命法官獨任進行簡式審判程序審理，核先敘明。
二、被告甲○○於本院審理時對前揭犯罪事實坦承不諱，又被告
    於97年6 月1 日為警查獲後所採集之尿液，經送臺灣檢驗科
    技股份有限公司檢驗結果，呈鴉片類（嗎啡、可待因）陽性
    反應一情，臺北縣政府警察局土城分局偵辦毒品案件尿液編
    號及姓名對照表、臺灣檢驗科技股份有限公司濫用藥物尿液
    檢驗報告各1 份在卷可佐，足認被告前開自白與事實相符，
    堪信為真。又毒品危害防制條例於民國92年7 月9 日修正公
    布，自93年1 月9 日施行，刪除2 犯及3 犯之規定，一改修
    法前繁雜之處遇程序，並認施用毒品者係屬病患性犯人，以
    觀察、勒戒戒除其身癮，並以強制戒治去除其心癮。其中第
    20條、第23條將施用毒品之刑事處遇程序，區分為「初犯」
    及「5 年內再犯」、「5 年後再犯」。依其立法理由之說明
    ：「初犯」，經觀察、勒戒或強制戒治後，應為不起訴處分
    或不付審理之裁定；經觀察、勒戒或強制戒治執行完畢釋放
    後，「5 年內再犯」者，因其再犯率甚高，原實施之觀察、
    勒戒及強制戒治既已無法收其實效，爰依法追訴或裁定交付
    審理。至於經觀察、勒戒或強制戒治執行完畢釋放後，「5
    年後再犯」者，前所實施之觀察、勒戒或強制戒治已足以遮
    斷其施用毒品之毒癮，為期自新及協助其斷除毒癮，仍適用
    「初犯」規定，先經觀察、勒戒或強制戒治之程序。從而依
    該次修正後之規定，僅限於「初犯」及「5 年後再犯」2 種
    情形，始應先經觀察、勒戒或強制戒治程序。倘被告於5年
    內已再犯，經依法追訴處罰，縱其第3 次（或第3 次以上）
    再度施用毒品之時間，在初犯或前次再犯經觀察、勒戒或強
    制戒治執行完畢釋放五年以後，已不合於「五年後再犯」之
    規定，且因已於「5 年內再犯」，顯見其再犯率甚高，原實
    施觀察、勒戒或強制戒治，已無法收其實效，即應依該條例
    第10條處罰。至於第3 次（或第3 次以上）施用毒品之時間
    ，是否宜有期間限制？以多久為適宜？則分屬刑事政策、專
    門醫學之範圍，非審判機關所能決定，有待循立法途徑解決
    （參最高法院95年5 月9 日95年度第7 次刑事庭會議決議）
    。查被告於90年間因施用毒品案件，經臺灣士林地方法院以
    90年度毒聲字第1577號裁定送觀察、勒戒後，認無繼續施用
    毒品之傾向，由臺灣士林地方法院檢察署檢察官於91年6 月
    10日以91年度毒偵緝字第97號不起訴處分確定。於92年間因
    施用毒品案件，經臺灣士林地方法院以92年度毒聲字第270
    號裁定送觀察、勒戒後，認有繼續施用毒品之傾向，經該院
    以92年度毒聲字第380 號裁定令入戒治處所強制戒治，於93
    年1 月9 日因法律修正而停止執行，並由臺灣士林地方法院
    檢察署檢察官提起公訴，經該院以92年度訴字第305 號判決
    判處有期徒刑3 月、7 月確定，於93年10月1 日縮短刑期執
    行完畢。又於95年間因施用毒品案件，經本院分別以95年度
    訴字第996 號判決判處有期徒刑8 月確定、以95年度簡字第
    6188號判決判處有期徒刑4 月確定。再於97年間因施用毒品
    案件，經本院分別以97年度訴字第1449號判決判處有期徒刑
    8 月確定、以97年度訴字第1463號判決判處有期徒刑9 月確
    定。再於97年間因施用毒品案件，經本院分別以97年度訴字
    第1449號判決判處有期徒刑8 月確定、以97年度訴字第1463
    號判決判處有期徒刑9 月確定等情，有臺灣高等法院被告前
    案紀錄表1 份在卷可憑，被告前既曾因施用毒品案件經強制
    戒治執行完畢，復於強制戒治執行完畢釋放後5 年內，再犯
    施用毒品案件，經依法追訴處罰，復於本件所認之97年6 月
    1 日又犯施用第1 級毒品罪，即非屬毒品危害防制條例第20
    條第3 項所規定之「5 年後再犯」之情形，自應依法訴追。
    本件事證明確，被告犯行洵堪認定，自應依法論。
三、按海洛因為毒品危害防制條例第2 條第2 項第1 款所定之第
    1 級毒品，是核被告所為，係犯毒品危害防制條例第10條第
    1 項之施用第1 級毒品罪。被告因施用而持有第1 級毒品海
    洛因之低度行為，為施用行為所吸收，係不罰之前行為，不
    另論罪。又被告有如事實欄所示之論罪科刑及執行完畢情形
    ，有臺灣高等法院被告前案紀錄表1 份附卷可稽，其於徒刑
    執行完畢後，5 年以內再故意犯本件有期徒刑以上之罪，為
    累犯，應依刑法第47條第1 項之規定加重其刑。爰審酌被告
    前因施用毒品案件，業經觀察、勒戒、強制戒治及論罪科刑
    ，仍未能戒除施用毒品惡習，再犯本件施用毒品犯行，顯見
    其意志不堅，委無足取，併衡其犯罪動機、目的、所犯施用
    毒品犯行究為自戕行為，及被告犯罪後於本院審理時坦承犯
    行，態度尚可等一切情狀，量處如主文所示之刑。至為警查
    扣之海洛因2 包（驗餘合計淨重0.1098公克）、甲基安非他
    命1 包（驗餘淨重0.1388公克）、分裝鏟2 支、分裝袋1 批
    、電子磅秤1 臺、注射針筒1 支、海洛因殘渣袋22個，被告
    廖佩珊否認為其所有，而證人羅先哲於檢察官偵查中供稱前
    開為警查獲之物皆為其所有（見97年度毒偵字第5002號偵查
    卷第36頁），故被告前開所辯，非無可採，則前開扣案物品
    並非被告甲○○所有，且與被告甲○○本件施用海洛因犯行
    無涉，而羅先哲另涉施用及販賣毒品案件經檢察官偵查中，
    有臺灣高等法院被告前案紀錄表1 份在卷可參，則該等物品
    恐為羅先哲所涉案件之證物，故不宜於本案諭知沒收，附此
    敘明。
據上論斷，應依刑事訴訟法第273 條之1 第1 項、第299 條第1
項前段，毒品危害防制條例第10條第1 項，刑法第11條前段、第
47條第1 項，判決如主文。
本案經檢察官鄭潔如到庭執行職務。
中    華    民    國    97    年    10    月    14    日
                        刑事第十六庭法  官  何燕蓉
上列正本證明與原本無異。
如不服本判決，應於判決送達後十日內敘明上訴理由，向本院提
出上訴狀（應附繕本），上訴於臺灣高等法院。
                                    書記官  李崇文
中    華    民    國    97    年    10    月    15    日
附錄本案論罪科刑法條全文：
毒品危害防制條例第10條
施用第一級毒品者，處 6 月以上 5 年以下有期徒刑。


司法院資訊處製作；財團法人民間司法改革基金會備份。
